【裁判字號】    89,訴,2369
【裁判日期】    900309
【裁判案由】    偽造文書等
【裁判全文】
臺灣高雄地方法院刑事判決                        八十九年度訴字第二三六九號
    公  訴  人  臺灣高雄地方法院檢察署檢察官
    被      告  甲○○
    選任辯護人  趙建華
                吳玉豐
    被      告  乙○○
右列被告等因偽造文書等案件，經檢察官提起公訴（八十九年度偵字第一八０四四號
），本院判決如左：
    主  文
甲○○、乙○○共同連續行使偽造私文書，足以生損害於他人，甲○○處有期徒刑壹
年貳月，乙○○處有期徒刑捌月，均緩刑參年。偽造於如附表一卡號之信用卡背面及
附表二之一、二、三、四簽帳單上之曾耀增、梁燕邦、張文正、鄭雅丹、林權興署押
均沒收。
    事  實
一、甲○○曾因違反麻醉藥品管理條例案件，經法院裁處訓誡及假日生活輔導三次，
    詎不知悔改，緣其分別於民國八十九年一月間及同年四月間，在花旗銀行及聯邦
    銀行信用卡推廣部擔任承辦業務專員，於承辦業務期間持有客戶信用卡申請書影
    本，竟夥同乙○○，基於概括之犯意，利用該等申請書影本上之資料，於八十九
    年六月間冒用客戶曾耀增、梁燕邦、張文正、鄭雅丹、林權興名義，分別以電話
    向中國信託商業銀行等發卡銀行之經辦人伍鳳嬌等從事業務之人先更改客戶之地
    址至乙○○位於高雄縣鳳山市○○街二六號之住址等地，再以遺失信用卡為由申
    請補發信用卡，使該發卡銀行之不知情之經辦人將該不實之地址及遺失信用卡事
    項登載於客戶變更地址及信用卡掛失通知紀錄等客戶基本資料之文書上，並補發
    信用卡寄至前揭地址（上情詳如附表一所載）。乙○○及甲○○收受該信用卡後
    ，隨於同年六月間某日，在不詳地點，偽造曾耀增、梁燕邦、張文正、鄭雅丹、
    林權興之簽名署押於信用卡背面上，二人再於如附表二之一、二、三、四所示之
    時間地點至順大裕股份有限公司大廣三量販鳳山店、漢神名店百貨股份有限公司
    、高雄市大丸百貨公司等商家購買香煙等物品，佯裝係曾耀增、梁燕邦、張文正
    、鄭雅丹、林權興本人親自持卡簽帳消費，並於簽帳單上偽造曾耀增、梁燕邦、
    張文正、鄭雅丹、林權興之簽名署押，使該等商家之店員陷於錯誤，而交予如上
    述附表二價值之香煙等物品，足以生損害於曾耀增、梁燕邦、張文正、鄭雅丹、
    林權興等人及上開發卡銀行，甲○○與蔡博文購得物品後將之變賣現金後，每次
    分新台幣（下同）一萬元不等之現金予趙博賢作酬勞。
二、案經高雄縣警察局鳳山分局報請台灣高雄地方法院檢察署檢察官偵查起訴。
    理  由
一、右揭事實訊據被告甲○○坦承不諱，訊之被告乙○○固承認曾多次與被告甲○○
    至上開商店購物，惟矢口否認前揭犯行，辯稱：伊僅與甲○○前往購物，不知甲
    ○○變更曾耀增等被害人地址後申請補發信用卡及持偽造之信用卡刷卡購物云云
    。然查，被告甲○○、乙○○上開犯行，業經被告甲○○於警訊及本院審理時坦
    承在卷，並有被告乙○○之自白書一紙存卷可證，核與證人伍鳳嬌、楊浩盛、孫
    志宏、林濟芳及被害人曾耀增、梁燕邦、張文正等人之證述情節相符，並有上海
    商業儲蓄銀行信用卡中心一般交易帳單資料查詢、該行掛失補發聲請書、台新國
    際商業銀行客戶基本資料查詢表、持卡人帳單查詢表、萬泰銀行信用卡聲請書、
    萬泰銀行變更地址申請書、信用卡掛失通知紀錄表、上海商業儲蓄銀行信用卡異
    動書、信用卡掛失申請書、持卡人關係戶查詢、案件調查報告、中國信託商業銀
    行綜合資料查詢各一張、送貨單二張、簽帳單十張及照片二張附卷可稽。被告乙
    ○○雖辯稱其對被告甲○○之上開犯行均一無所悉云云，被告甲○○亦供稱被告
    乙○○對其上開犯行並不知情云云。然查，被告等將上開被害人信用卡之連絡地
    址變更至被告趙博賢之位在高雄縣鳳山市○○街廿六號住址後，隨申請掛失信用
    卡並將補發之信用卡寄至被告乙○○上址，且被告乙○○又夥同被告甲○○前往
    刷卡購物，購物後變賣現金，被告乙○○每次均分得一萬元不等，已敘明如上，
    若謂被告乙○○對於被告甲○○之上述犯行一無所悉，孰能置信，被告趙博賢上
    開辯詞要屬推諉卸責之詞，被告甲○○上開供詞為迴護被告乙○○之詞，均不足
    採信，罪證明確，被告等犯行均堪認定。
二、核被告等明知不實事項，使無故意之上開銀行從事業務之人，將之登載於其業務
    上作成之文書，係犯刑法第二百十五條之業務上登載不實文書罪之間接正犯；其
    等於補發信用卡上之準私文書（按信用卡上之電磁紀錄，藉機器之處理所顯示之
持卡人姓名、年籍、信用等資料，足以表示其用意之證明，係屬刑法第二百二十
    條第二項之準私文書）上及如附表二之一、二、三、四所示商店之簽帳單上偽造
    曾耀增、梁燕邦、張文正、鄭雅丹、林權興之簽名署押，進而持以行使，係犯刑
    法第二百十六條、第二百十條之行使偽造私文書罪；被告等持上開信用卡，佯裝
    為曾耀增等真正持卡人刷卡購物，使商店之店員誤信為真，交予貨物，係犯刑法
    第三百三十九條第一項之詐欺取財罪。被告甲○○、乙○○上開犯行，彼此間有
    犯意連絡及行為分擔，均為共同正犯。被告等先後多次上開犯行，時間緊接，犯
    罪構成要件相同，顯均係基於概括犯意反覆為之，應依連續犯之規定論以一罪並
    依法加重其刑。又被告等所犯上開罪名間，有方法結果之牽連關係，應從一重之
    行使偽造私文書罪處斷。爰審酌被告等時值盛年，不思努力工作取得酬勞，竟貪
    圖不法利得，觸犯上開犯行，次數非少，金額不低，本應從嚴論處，以昭炯儆，
    惟本院再斟酌被告甲○○前雖因違反麻醉藥品管理條例案件，經法院裁處訓誡及
    假日生活輔導三次，被告乙○○無任何犯罪紀錄之素行，有本院被告院內索引卡
    紀錄表、台灣高等法院被告全國前案紀錄表在卷可考，且被告甲○○尚在某專校
    就學，被告乙○○有正當工作，有學生證及員工證明書在卷可考，被告等又與發
    卡銀行成立和解，有和解書附卷可憑，及被告等犯罪後態度等一切情狀，分別量
    處如主文所示之刑。又被告等前均未曾受有期徒刑以上刑之宣告，有上開刑案紀
    錄表可參，渠等因一時貪念，觸犯刑典，惟犯後深具悔意，並與發卡銀行成立和
    解，信其等經此刑之宣告後，應知警惕而無再犯之虞，本院衡情因認均暫不執行
    其刑為當，爰均予以宣告緩刑三年，使一時誤入歧途之被告等有改過自新，努力
    工作，服務社會之機會。被告等於如附表一卡號之信用卡背面及如附表二之一、
    二、三、四所示商店之簽帳單上偽造之簽名署押，無論屬於被告與否，均應依刑
    法第二百十九條之規定宣告沒收之。
三、公訴意旨就被告等上開業務上登載不實、於信用卡背面偽造曾耀增等署押進而行
    使、及持被害人鄭雅丹信用卡至如附表所示商店，佯裝係鄭雅丹本人持以刷卡購
    物，並於簽帳單上偽造鄭雅丹簽名署押，使商店店員陷於錯誤而交予物品等部分
    ，均未據起訴，惟該部分與起訴事實有牽連犯或連續犯之裁判上一罪關係，為起
    訴效力所及，本院自應併予審究，附此說明。
據上論斷，應依刑事訴訟法第二百九十九條第一項前段，刑法第二十八條、第五十六
條、第二百十五條、第二百十六條、第二百十條、第三百三十九條第一項、第五十五
條、第七十四條第一款、第二百十九條，罰金罰鍰提高標準條例第一條前段，判決如
主文。
本案經檢察官呂幸玲到庭執行職務。
中      華      民      國      九十      年      三      月      九    日
                                  臺灣高雄地方法院刑事庭
                                      法  官    郭錦茂
右正本證明與原本無異。
如不服本判決，應於判決送達後十日內，向本院提出上訴狀。
                                      書記官    賴佳慧
中    華    民    國      九十      年      三      月      十五      日
附錄本判決論罪科刑法條：
刑法第二百一十五條：
  從事業務之人，明知為不實之事項，而登載於其業務上作成之文書，足以生損害於
  公眾或他人者，處三年以下有期徒刑、拘役或五百元以下罰金。
刑法第二百一十條：
  偽造、變造私文書，足以生損害於公眾或他人者，處五年以下有期徒刑。
刑法第二百一十六條：
  行使第二百十條至第二百十五條之文書者，依偽造、變造文書或登載不實事項或使
  登載不實事項之規定處斷。
刑法第三百三十九條：
  意圖為自己或第三人不法之所有，以詐術使人將本人或第三人之物交付者，處五年
  以下有期徒刑、拘役或科或併科一千元以下罰金。
  以前項方法得財產上不法之利益或使第三人得之者，亦同。
  前二項之未遂犯罰之。
附表一：
┌───────────────────────────────────┐
│持卡人  發卡銀行  經辦人   變更地址及時間   補發信用卡日期   補發卡號 │
├───────────────────────────────────┤
│林權興  中國信託  伍鳳嬌   八九年六月二     八十九年六月八   四三一一 │
│        商業銀行           日、高雄縣鳳     日               九五一八 │
│                           山市○○街廿                      ０００一 │
│                           六號                              一０四一 │
├───────────────────────────────────┤
│曾耀增  台新國際  楊浩盛   八九年六月七     八十九年六月廿   四五七九 │
│        商業銀行           日、高雄縣鳳日               六一００ │
│                           山市○○街廿                      九八九三 │
│                           六號                              七００五 │
├───────────────────────────────────┤
│梁燕邦  萬泰商業  孫志宏   八九年六月七     八十九年六月廿   五四０九 │
│        銀行               日、高雄縣鳳     二日             六五００ │
│                           山市○○街廿                      ０二五０ │
│                           六號                              六八０四 │
├───────────────────────────────────┤
│張文正  上海商業  林濟芳   八九年六月十     八十九年六月廿   四五六三 │
│：正卡  儲蓄銀行           六日、高雄縣     三日             一四八二 │
│                           鳳山市力行                        一０一九 │
│                           路一一九巷六                      六五０五 │
│                           弄九三號                                   │
│                                                                  │
│鄭雅丹  同上      同上     同上            同上              四五六三 │
│：副卡                                                       一四八二 │
│                                                             一０一九 │
│                                                             六五一三 │
│                                                                      │
└───────────────────────────────────┘
附表二之一（持補發之曾耀增信用卡刷卡簽帳部分）：
┌─────────────────────────────┐
│時    間    地          點      金額（新台幣元） 偽造署押 │
├─────────────────────────────┤
│八九年六    順大裕股份有限公司  一九、四二五     曾耀增   │
│月廿六日    大廣三量販鳳山店                              │
├─────────────────────────────┤
│八九年六    同上                一三、０五０     同上     │
│月廿八日                                                  │
├─────────────────────────────┤
│八九年六    同上                一八、二七０     同上     │
│月廿八日                                                  │
├─────────────────────────────┤
│八九年六    同上                  五、九九九     同上     │
│月廿九日                                                  │
├─────────────────────────────┤
│八九年六    明揚體育用品社        三、０００     同上     │
│月廿九日                                                  │
├─────────────────────────────┤
│八九年六    順大裕股份有限公司  一九、二一八     同上     │
│月廿九日    大廣三量販鳳山店                              │
├─────────────────────────────┤
│八九年六    漢神名店百貨股份有    八、九六四     同上     │
│月三十日    限公司                                        │
├─────────────────────────────┤
│八九年六    海友鐘錶明品屋－      五、六００     同上     │
│月三十日    高雄                                          │
├─────────────────────────────┤
│八九年六    漢神名店百貨股份有    一、八００     同上     │
│月三十日    限公司                                        │
├─────────────────────────────┤
│八九年六    同上                二八、八００     同上     │
│月三十日                                                  │
└─────────────────────────────┘
附表二之二（持補發之梁燕邦信用卡刷卡簽帳部分）：
┌─────────────────────────────┐
│日    期    地            點    金      額       偽造署押 │
├─────────────────────────────┤
│八九年六    順大裕股份有限公司  一八、０００     梁燕邦   │
│月廿三日    大廣三量販鳳山店                              │
├─────────────────────────────┤
│同上        同上                 一八、０００    同上     │
├─────────────────────────────┤
│同上        同上                 一八、一二０    同上     │
├─────────────────────────────┤
│同上        建台大丸百貨         四五、０００    同上     │
├─────────────────────────────┤
│同上        漢神名店百貨股份有     四、０八０    同上     │
│            限公司                                        │
├─────────────────────────────┤
│八九年六    順大裕股份有限公司   一七、四００    同上     │
│月廿四日    大廣三量販鳳山店                              │
├─────────────────────────────┤
│同上        同上                 一六、三二０    同上     │
├─────────────────────────────┤
│同上        同上                   二、九五五    同上     │
├─────────────────────────────┤
│八九年六    互盛股份有限公司           五００    同上     │
│月廿四日                                                  │
├─────────────────────────────┤
│八九年六    順大裕股份有限公司     一、０五六    同上     │
│月廿五日    大廣三量販鳳山店                              │
├─────────────────────────────┤
│同上        同上                       九二一    同上     │
├─────────────────────────────┤
│同上        屈臣氏百佳股份有限         八三七    同上     │
│            公司                                          │
├─────────────────────────────┤
│同上        大丹股份有限公司－         三九九    同上     │
│            高雄                                          │
└─────────────────────────────┘
附表二之三（持補發之張文正：正卡、鄭雅丹：副卡信用卡刷卡簽帳部分）
┌─────────────────────────────┐
│日    期    地              點       金   額     偽造署押 │
├─────────────────────────────┤
│八九年七    順大裕股份有限公司     二０、０二五  張文正   │
│月五日      大廣三量販鳳山店                              │
├─────────────────────────────┤
│同上        家樂福高雄市大順店       九、二九二  同上     │
├─────────────────────────────┤
│同上        高雄市○○路吉安超市   二八、七八八  同上     │
├─────────────────────────────┤
│同上        高雄市○○○路互盛通   一九、九００  同上     │
│            信股份有限公司                                │
├─────────────────────────────┤
│同上        順大裕股份有限公司     一七、六七０  鄭雅丹   │
│            大廣三量販鳳山店                              │
├─────────────────────────────┤
│同上    家樂福高雄市大順店       八、八四八  同上     │
├─────────────────────────────┤
│同上        同上                     九、二五０  同上     │
└─────────────────────────────┘
附表二之四（持補發之林權興信用卡刷卡簽帳部分）：
┌─────────────────────────────┐
│日    期    地            點    金      額      偽造署押  │
├─────────────────────────────┤
│八九年六   台中大買家股份有限    九、二七０     林權興    │
│月九日     公司                                           │
├─────────────────────────────┤
│同上       同上                二四、八一三     同上      │
├─────────────────────────────┤
│同上       同上                二五、九二０     同上      │
├─────────────────────────────┤
│同上       同上                二六、二五八     同上      │
├─────────────────────────────┤
│同上       吉安大股份有限公司  三七、０一五     同上      │
│           －高雄市                                       │
├─────────────────────────────┤
│同上       高雄市建台大丸百貨  二０、七０四     同上      │
├─────────────────────────────┤
│同上       同上                  二、五八０     同上      │
├─────────────────────────────┤
│同上       順大裕股份有限公司  一一、八五０     同上      │
│           大廣三量販鳳山店                               │
├─────────────────────────────┤
│同上       同上                一七、四００     同上      │
├─────────────────────────────┤
│同上       同上                一八、０００     同上      │
│                                                          │
└─────────────────────────────┘


司法院資訊處製作；財團法人民間司法改革基金會備份。
